臺灣高等法院刑事判決　　　　　　　100年度侵上訴字第267號
上　訴　人
即　被　告　高瑞和
指定辯護人　本院公設辯護人李廣澤
上列上訴人因妨害性自主案件，不服臺灣臺北地方法院99年度訴
字第1853號，中華民國100年9月28日第一審判決（起訴案號：臺
灣臺北地方法院檢察署99年度偵緝字第271號），提起上訴，本
院判決如下：
    主  文
原判決撤銷。
高瑞和犯強制性交罪，處有期徒刑參年拾月。
    事  實
一、高瑞和與代號00000000號成年女子（下稱A女，真實姓名、
    年籍詳卷）僅屬普通朋友，於民國98年7月3日凌晨1時許，
    高瑞和以心情不好為由，而邀A女陪同外出散心，經A女同意
    一同外出。高瑞和遂帶同A女前往臺北縣新店市（現改制為
    新北市新店區，下同）烏來野溪露天溫泉處泡腳聊天，嗣以
    褲子弄濕為由，要求A女陪同其返家換褲子，A女遂於同日凌
    晨約4時許陪同高瑞和返回其位於臺北縣新店市○○路120巷
    7 弄11號3樓住處，高瑞和並將A女帶至其房間，詎高瑞和竟
    萌生歹念，基於接續對A女為強制性交之單一犯意，在其房
    間內，先以手撫摸A女之身體，經A女表示拒絕，並出手推阻
    ，且欲向房外逃離，高瑞和竟施以強暴手段，強行將A女拉
    回，並強壓在床上，復以手摀住A女嘴巴，並出言脅迫若不
    從將告知A女男友一起外出同遊之事，使A女不敢反抗、喊叫
    ，旋強行褪去A女之褲子，而以此強暴、脅迫之手段，違反A
    女之意願，將其陰莖插入A女陰道內，而為性交行為得逞；
    嗣於約10分鐘後，再行要求A女為性交行為，惟仍為A女所拒
    絕，復接續不顧A女之反抗、推阻，同以將A女強壓在床上之
    強暴手段，違反A女之意願，將其陰莖插入A女陰道內，為性
    交行為得逞。嗣A女於當日上班時向同事陳述上情，經同事
    陪同於翌日凌晨向警報案而查獲上情。
二、案經A女訴由臺北縣（現改制為新北市）政府警察局新店分
    局報告臺灣臺北地方法院檢察署檢察官偵查起訴。
    理  由
一、證據能力：
    被告以外之人於審判外之陳述，雖不符同法第159條之1至第
    159條之4之規定，而經當事人於審判程序同意作為證據，法
    院審酌該言詞陳述或書面陳述作成時之情況，認為適當者，
    亦得為證據。當事人、代理人或辯護人於法院調查證據時，
    知有第159條第1項不得為證據之情形，而未於言詞辯論終結
    前聲明異議者，視為有前項之同意，此據同法第159條之5規
    定甚明。本件以下實體所認定之證據，如屬傳聞證據，因公
    訴人、辯護人及被告均先後於本院準備程序中及審判期日表
    示無意見，且迄至言詞辯論終結前亦未再聲明異議，而本院
    審酌上開證據資料製作時之情況，尚無違法不當之瑕疵，且
    為證明本件犯罪事實所必要，應認為有證據能力。
二、訊據上訴人即被告高瑞和供承有於上揭時地在其房間內接續
    與被害人A女為性交行為二次之事實，核與告訴人A女指述被
    告有於上開時地對其為性交行為二次之情節相符，而依卷附
    之「財團法人佛教慈濟醫院新店院區受理疑似性侵害事件驗
    傷診斷書」內容，就告訴人A女於案發次日凌晨零時許（未
    逾24小時）驗傷診斷結果，經醫師註明：「無明顯外傷」、
    「陰部有輕微裂傷」等語（見同上偵字第17611號卷內），
    而告訴人A女當日所穿著之胸罩、內褲與左手指甲內之殘留
    物，經送請內政部警政署刑事警察局鑑定結果：「1.被害人
    內褲採樣標示0000 00 00處精子細胞層（主要型別）與被告
    染色體DNA-ST R型別相符，該型別在臺灣地區中國人分佈機
    率預估為9.99* 10- 24倍；另該處Y染色體DNA -S TR型別，
    亦與被告Y染色體DNA -STR型別相符。2.被害人胸罩採樣標
    示00000000處型別為混合型，研判混有被害人與被告DNA，
    該混合型排除被害人本身型別後之其餘外來型別與被告型別
    相符，研判該外來型別來自被告之機率較隨機人之機率高，
    且高約2.41×10 *19倍。3.被害人胸罩採樣標示00000000、
    00000000處檢出同一男性Y染色體DNA -STR型別，與被告之Y
    型染色體DNA-ST R型別相符，不排除其來自被告或與之具有
    相同父系血緣之人。4.被害人左手指甲Y染色體DNA-STR型別
    檢測結果為混合型，不排除混有被告或與被告具有同父血緣
    關係之人。」等語，有98年9月15日內政部警政署刑事警察
    局鑑驗書附卷可稽（見同上偵字第17611號卷第26、27頁）
    。綜上，足證被告確有於上開時地與告訴人A女為性交行為
    之事實，應堪認定。
三、被告雖矢口否認涉有何對被害人A女為強制性交犯行，並辯
    稱：伊並無對A女施何強制手段，伊和A女在房間內聊天，很
    自然就發生性關係，是兩情相悅的，有經過A女同意的云云
    。然此為被害人A女始終所否認，而查：
(一)被害人A女如何於上開時地遭被告以上開所述之強暴、脅迫
    手段強制性交得逞等情，迭據被害人A女於警詢、偵查中及
    原審法院審理時指證述綦詳在卷，依被害人A女於98年7月4
    日警詢時指稱：98年7月3日凌晨1點多，伊接到葉姓女同事
    電話要伊去新店市○○路○段137號檳榔攤聊天，當天還有高
    瑞和（是伊在檳榔攤上班認識），聊了約10分鐘，高瑞和說
    他心情不好，要伊陪他出去走走，然後用機車載伊去烏來野
    溪露天溫泉泡腳聊天，約40分鐘後我們就離開回新店市，因
    他褲子濕了，要伊陪他回家換褲子。到新店市○○路120巷7
    弄11號3樓他家時，約清晨4、5點，那時他弟弟與女友還未
    睡覺，因他與他弟弟要聊天，所以要伊先去他房間等他，約
    10 分鐘後高瑞和進來，伊表示要回家並請他送伊回家，但
    他一直說等一下，然後就靠近伊，對伊毛手毛腳亂摸伊的身
    體（大腿、胸部、陰部），伊反抗、推他、喊叫、往外跑，
    但都沒人理伊，又被高瑞和抓回來壓在床上，伊無力反抗被
    他強行脫去內褲（穿裙子），伊不知道他如何脫掉他自己的
    褲子，他把生殖器強行插入伊的陰道內，因為伊一直掙扎，
    不記得被插入有多久，但伊知道他射精在外面，他射精後仍
    強抱住伊不讓伊動，約過10分鐘，他又要求再一次，伊表示
    不要，但伊推不開他，同樣反抗、喊叫，也沒人救伊，又被
    他再性侵一次，且他覺得陰道太乾，還用口水弄濕伊陰道，
    插入多久伊也不記得，只覺得事後陰道好痛，且有點出血，
    6點多伊再要求回家，他才用機車送伊到家附近讓我自己回
    家。伊於98年7月4日約0時30分到新店慈濟醫院驗傷、採證
    ，並開立驗傷診斷書。高瑞和是伊在檳榔攤上班時認識，認
    識約一個多月，他是到檳榔攤找伊，或打電話找伊。……當
    時高瑞和是把伊強壓在床上讓伊無法動，當天性侵伊兩次。
    當時伊的精神狀況良好，無服用任何東西；高瑞和對伊為性
    交時，伊有反抗、推他、喊叫、往外跑，但高瑞和卻抓得越
    緊。他沒有用保險套，射精在伊肚子上，伊有用衛生紙擦肚
    子，當天沒有梳洗身體。遭侵害之地點是新店市○○路120
    巷7弄11號3樓高瑞和的家中，伊有繪製高瑞和家中現場圖，
    高瑞和對伊的傷害詳如驗傷單，伊並有保留內褲當證據。遭
    受高瑞和性侵害後，伊的身心狀態很難過等語（見98年度偵
    字第17611號卷第4至10頁）；嗣於98年11月18日偵查時證稱
    ：伊與被告是於案發前1、2個月在伊上班的檳榔攤認識的，
    被告會到店裡與伊聊天，但渠等並非男女朋友；7月3日凌晨
    伊同事找伊去店裡聊天，被告來店裡說其心情不好，被告先
    載伊去烏來，我們聊了一下，他就說他很冷要回家換衣服，
    他就載伊到他家，我們到他家後，伊有看到他弟弟及他弟的
    女朋友在他弟的房間，二人準備要睡了，被告叫伊到他房間
    ，他房間的門是和室的拉門，他進房間後，就對伊毛手毛腳
    的，伊一直推他，說你不要這樣，這樣很奇怪，後來他就把
    伊壓在他床上，伊就大叫，他就馬上用手摀住伊的嘴巴，用
    另外一隻手摸伊全身，並脫伊衣服，後來他把手放開，伊又
    大叫，但伊不知道為何他弟都沒有聽見，這時他說「你再叫
    ，或是把這件事講出去，我就跟你男友說，你都跟我出去」
    ，後來伊就沒有叫，但伊一直拜託他不要亂碰我，但他不理
    伊，後來他把伊衣服脫掉，當天我穿褲子，他把伊褲子及內
    褲都扯掉，強行用他的生殖器進入伊的生殖器，結束後伊一
    直哭，他叫伊不要哭，他說他會對伊負責等等，後來伊拜託
    他載伊回去，當時伊已經坐在床邊，他又把伊壓倒在床上，
    強行第二次以他的生殖器放進我身體，當時伊有用力把他推
    開，有推掉，他又把伊捉回來，伊就叫他不要碰我，不然伊
    要告他，他就沒有再碰伊，就把伊載回家。伊被被告性侵後
    沒有洗澡，因為當天早上要上班，伊就直接去上班，等到晚
    上12 點伊同事來上班，伊就跟她講，伊同事就帶我去報警
    。伊衣服都沒有換，後來就直接送去鑑定。……當時伊有用
    指甲抓他。伊在警察局所作的筆錄伊忘記伊有沒有說穿裙子
    ，但伊當時是穿牛仔褲等語（見同上偵字第17611號卷第41
    、4 2頁）；嗣於原審法院100年9月16日審理時復證稱：伊
    在警局及檢察官面前所為之陳述都實在，被告確有在其家中
    以強制力抓壓住伊的身體，脫掉伊的衣褲，並用言語恐嚇如
    果不從將告知伊男友，而對伊為性侵害之事實，當天被告對
    伊進行性侵害總共兩次，第一次何第二次的間隔伊不記得了
    ；被告對伊性侵害時，伊有喊叫，被告脫衣的褲子時有拉住
    伊的手，伊因害怕所以不敢中途離開等語（見原審卷第99至
    101頁）；被害人A女於警詢、偵查中及原審法院審理時，始
    終指證遭被告以強暴、脅迫之手段為強制性交，並就案情重
    要之點，前後所述一致，而查被害人A女若非確係遭被告以
    強暴、脅迫之手段而為強制性交，事關已身名節，被害人A
    女應無任意告知他人之理，且被害人A女並保留當時所穿之
    內褲，嗣並持以報警，是被害人A女所為上開指證，應堪採
    信。至被害人A女雖就遭被告性侵害時之穿著，於警詢時證
    稱「裙子」，於偵查中則證稱「牛仔褲」，前後所述固不同
    ，然依被害人A女上開所述其於遭被告性侵害返家後並未梳
    洗，旋即前往上班，迄至翌日凌晨經同事陪同前往報警處理
    等情，且被害人A女報案時送請檢驗之衣物亦為「牛仔褲」
    ，則堪認被害人A女於案發當日係穿著牛仔褲無訛；另被告
    於原審法院審理時就遭被告性侵害之細節雖多所證述「不記
    得」、「第二次沒有使用暴力」等語，然依原審法院於100
    年9 月16日審理時，距離案發已逾2年，衡情就被害之細節
    略有不清或記憶模糊，要屬事理之常，是應以被害人A女於
    距離案發時較近之警詢時及偵查中所為之陳述，較可採信而
    與事實相符。
(二)至本件被告雖辯稱係經被害人A女同意，基於兩情相悅而為
    性交行為，惟查：依被告於偵查中供稱：伊與A女不是男女
    朋友，兩人是於98年4、5月在檳榔攤認識的，伊知道A女有
    男朋友等語（見99年度偵緝字第271號卷第20、29頁），嗣
    於本院準備程序時供稱：伊與A女係普通朋友，是買檳榔認
    識，之前與A女都沒有做過任何親密動作云云（見本院卷第
    20 頁反面、第21頁正面），而被害人A女亦否認與被告係屬
    男女朋友，則被告與被害人A女間既僅屬普通朋友，且認識
    未久，被害人A女並已有男朋友，此並為被告所知，當日被
    害人A女並僅係因被告以其心情不佳，而一時陪同被告出遊
    ，以此被害人A女又從何基於兩情相悅而同意與被告發生性
    行為，另查案發時被告未婚，而被害人A女案發時已是成年
    之人，亦無婚姻關係，縱被告與其發生性關係，若係基於兩
    情相悅而為，並不涉及何刑罰罪責，本件若如被告所辯係基
    於兩情相悅而為，何以被告於警詢、偵查中及原審法院審理
    時始終堅詞否認有與被害人A女為性交行為，且於原審復辯
    稱告訴人A女當天係換穿其女友之內褲離去，始因而在A女之
    內褲經檢驗發現其DNA陽性反應云云，而迄至本院始坦承有
    與告訴人A女為二次性交行為，並改稱係經A女同意為性交行
    為云云，在在顯與常情相違。另依上開內政部警政署刑事警
    察局鑑驗書所示，被害人A女當天所穿著之胸罩、內褲、左
    手指甲等均經檢驗有被告DNA陽性反應，核與告訴人A女所述
    遭被告以身體壓住身體及用手摀住嘴吧時，其以指甲抓被告
    等情節相符，倘被告與被害人A女係基於兩情相悅而為性交
    行為，何以被害人A女會出手抗拒，其手指甲並因而經檢驗
    出留有被告之DNA，依此，益徵告訴人A女上開所述係遭被告
    以上開強暴、脅迫手段而為強制性交乙節，應屬事實，而被
    告所辯，要屬推諉卸責之詞，委無可採。
(三)至被告及其辯護人雖另辯稱案發當時為清晨4點多，被告住
    處不大，只要被害人大聲喊叫呼救，即會遭被告之家人發現
    ，何以無人聽聞被害人之喊叫聲，且本件被害人並非完全拒
    絕性交，而係半推半就下稍微矜持而已，致被告誤會其有同
    意云云，而證人即被告之胞弟吳湖成於原審法院審理時固亦
    證稱：98年7月3日早上並未聽到被告所住之和室傳出何聲音
    云云（見原審卷第37頁反面、第38頁正面）；惟依告訴人A
    女上揭於偵查中及原審法院審理時證述案發時遭被告以手摀
    住嘴巴阻止其喊叫，被告並出言脅迫若不從將告知其男友一
    起外出同遊之事，且遭被告強壓在床上等語，則被害人A女
    既已遭被告摀住嘴巴，復遭被告出言恫嚇之下，並在被害人
    A女對於被告住處之週遭環境並非熟識，且適逢深夜，致被
    害人A女因而容忍不敢出聲喊叫，實非與情理有違，且依證
    人吳湖成於原審法院審理時證稱：98年7月3日凌晨伊與伊女
    友回家時，看到被告所住的和室的門是關起來的，燈也是關
    起來，後來伊進房間看電視到早上4、5點才睡，從伊的房間
    門到被告住的和室門約2、3公尺，伊在房間看電視時，除非
    是和室裡面聲音很大，伊才會聽到等語（見原審卷第37至39
    頁），而被告於原審法院審理時亦供稱伊弟弟回來時，和室
    的門是關著，等到約5、6點以後門才開著，伊是4點左右帶A
    女回家，所以將近1小時左右伊與A女在房間裡面，而且沒有
    開門等語（見原審卷第39頁反面、第40頁正面），則當日案
    發時被告與告訴人A女所在之和室房門係關閉，而證人吳湖
    成並係在距離2、3公尺遠之房間內觀看電視，其是否能在觀
    賞電視同時清楚聽聞該和室內之聲響，亦非無疑，是證人吳
    湖成所述並未聽到A女呼叫聲云云，尚難遽採為有利被告之
    認定。又被害人A女於遭被告撫摸身體時即明確表示拒絕，
    並出手推阻被告求歡，且欲向房外逃離，其間並有以手指甲
    抓被告，並因而在其指甲內檢驗出被告DNA之陽性反應，顯
    見被害人A女一開始即已明確表示拒絕與被告為性交行為之
    意思，則又何來半推半就矜持之意，是被告之辯護人所述A
    女僅係基於矜持而為推阻，致被告誤會其同意云云，要屬臆
    測之詞，亦難採信。
(四)綜上所述，被告所辯各節，要屬事後推諉卸責之詞，殊無可
    採，事證明確，被告犯行，洵堪認定。
四、核被告所為，係犯刑法第221條第1項之強制性交罪。至其以
    強暴、脅迫方法，違反A女之意願而為性交過程中，對A女所
    為強行撫摸之強制猥褻之低度行為，應為強制性交之高度行
    為所吸收，不另論罪。而被告於上開時間在其住處房間內接
    續對被害人A女為強制性交行為二次，時間密接，顯係基於
    單一犯意，於密接之時地接續為之，應論以接續犯之包括一
    罪。原審以被告上述犯行事證明確，對被告予以論罪科刑，
    固非無見。惟查被告於上開時地施強暴、脅迫而對被害人A
    女為強制性交後，隔約10分鐘，復於同一處所接續同一強制
    性交犯意，以強暴手段違反被害人A女之意願，對其為第二
    次性交行為，原審認被告僅對被害人A女強制性交一次，其
    認定核與事實不符，尚有未洽。又原審認被告對被害人A女
    涉犯強制性交罪，惟就被告究對被害人A女施以如何之強暴
    、脅迫手段，疏未於犯罪事實載明，亦有未當，是被告上訴
    意旨否認有以強暴、脅迫手段對被害人A女為強制性交，固
    無理由，惟原判決既有上開可議之處，自應由本院予以撤銷
    改判。爰審酌被告之素行，與被害人A女之關係，為逞自己
    之私慾，利用被害人A女對其之信賴，而帶回其住宅，施以
    強暴、脅迫之手段，違反被害人A女之意願而為性交行為，
    造成被害人A女身體及精神之重大傷害，惡性非輕，且犯後
    猶飾詞卸責，並未對被害人A女道歉，亦未與被害人A女達成
    和解，賠償被害人A女所受損害，全無悛悔之意等一切情狀
    ，量處有期徒刑3年10月。
據上論斷，應依刑事訴訟法第369條第1項前段、第364條、第299
條第1項前段，刑法第221條第1項，判決如主文。
本案經檢察官楊秀琴到庭執行職務。
中    華    民    國   100    年    12    月    14    日
            刑事第七庭    審判長法  官  溫耀源
                                法  官  王復生
                                法  官  張傳栗
以上正本證明與原本無異。
如不服本判決，應於收受送達後10日內向本院提出上訴書狀，其
未敘述上訴之理由者並得於提起上訴後10日內向本院補提理由書
（均須按他造當事人之人數附繕本）「切勿逕送上級法院」。
                                書記官  林月蓉
中    華    民    國   100    年    12    月    14    日
附錄本案論罪科刑法條全文：
中華民國刑法第221條
（強制性交罪）
對於男女以強暴、脅迫、恐嚇、催眠術或其他違反其意願之方法
而為性交者，處 3 年以上 10 年以下有期徒刑。
前項之未遂犯罰之。